【裁判字號】    99,小上,57
【裁判日期】    990927
【裁判案由】    給付管理費
【裁判全文】
臺灣高雄地方法院民事判決              99年度小上字第57號
上  訴  人  乙○○
被上訴人    禮仁通寶大樓管理委員會
法定代理人  甲○○
訴訟代理人  丙○○
上列當事人間請求給付管理費事件，上訴人對於民國99年3 月25
日本院高雄簡易庭98年度雄小字第3987號第一審判決提起上訴，
本院管轄之第二審合議庭於民國99年9月13日言詞辯論終結，判
決如下：
    主  文
原判決除確定部分外，關於命上訴人給付超過新台幣壹萬壹仟玖
佰壹拾捌元及自民國九十九年三月二十五日起至清償日止，按年
息百分之五計算之利息部分，及該部分假執行之宣告、暨訴訟費
用之裁判均廢棄。
上開廢棄部分，被上訴人在第一審之訴駁回。
其餘上訴駁回。
第一審訴訟費用新台幣壹仟元、第二訴訟費用新台幣壹仟壹仟伍
佰元，均由上訴人負擔。
    事實及理由
一、被上訴人於本院言詞辯論時，減縮原審聲明之利息部分為自
    99年3 月25日起至清償日止，按年息百分之5 計算，與民事
    訴訟法第255 條第1 項3 款、第446 條第1 項但書之規定，
    核無不合，應予准許。
二、被上訴人主張：
（一）上訴人為高雄市新興區○○○路25號12樓之1 及12樓之2
      （下稱系爭建物，前者面積為9.20坪，後者面積為7.20坪
      之所有權人，為被上訴人所屬「禮仁通寶大樓」（下稱系
      爭大樓）之區分所有權人。依公寓大廈管理條例（下稱管
      理條例）第21條及系爭大樓規約之規定，上訴人負有按月
      繳納管理費之義務，詎上訴人自民國（下同）93年7 月起
      至99年2 月止之管理費，均未繳納，其中98年3 月之前，
      按每坪45元折半計算，98年4 月按每坪45元計算，98年5
      月起至99年2 月止，按每坪45元加計百分之10即49.5元計
      算之結果，上訴人一共積欠41,053元，扣除上訴人已繳納
      之23,930元後，尚餘17,123元未繳納。爰依上開法律規定
      及系爭大樓規約之規定，於原審聲明請求判決上訴人應
      給付被上訴人17 ,123 元及自起訴狀繕本送達上訴人翌日
      起至清償日止，按年息百分之5 計算之利息。訴訟費用
      由上訴人負擔。並於本院減縮其利息請求為自99年3 月25
      日起至清償日止，按年息百分之5 計算之利息。
（二）原審認定上訴人確有積欠前揭管理費情事，而判決：「
      上訴人應給付被上訴人13418元及自98年12月2日起至清償
      日止，按年息百分之5計算之利息。被上訴人其餘之訴
      駁回。訴訟費用1000元由上訴人負擔，本判決被上訴
      人勝訴部分得假執行。」等，認事用法並無違誤，應予維
      持。上訴人雖辯稱上開判決主文之起息日計算錯誤、
      98年5月30日區分所有權人會議決議管理費加收百分之10
      之決議，應自98年6月起算，原審自98年5月起算加收百分
      之10，與決議內容不符，及被上訴人主任委員甲○○於
      98 年12 月25日與上訴人電話通話時，允諾空屋可比照1
      樓店面減半，原審計算管理費數額時，未依此承諾減半，
      被上訴人於98年10月28日始提起本件訴訟，而管理費之
      追討時效為5 年，原審判決未審酌上訴人之5 年時效抗辯
      ，仍自93年7 月起，起算上訴人應繳納之管理費，原判決
      顯然違法失當，應與廢棄改判云云。惟被上訴人同意於本
      審減縮利息請求，改自99年3 月25日（即原審判決日）起
      算。另98年5 月30日之區分所有權人會議，係決議管理費
      按98年4 月以前之徵收數額加收百分之10計算，且自同月
      份即98年5 月1 日起即有適用，上訴人所辯係誤解決議內
      容。至於被上訴人主任委員甲○○同意上訴人所有之系爭
      建物減半徵收管理費一事，被上訴人否認之，縱有其事，
      亦係指空屋於管委會成立前，減半徵收，惟自98年3 月間
      管委會成立後，即無該項優惠，並非指上訴人之建物於98
      年4 月以後仍可減半徵收。故上訴人指摘原判決認事用法
      有誤，求予廢棄改判駁回被上訴人之訴，顯無理由，爰答
      辯聲明：上訴駁回。（按原審判決駁回被上訴人其餘之訴
      部分，未據被上訴人聲明不服，該部分已告確定，併予敘
      明）。
三、上訴人則以：
    上訴人固有積欠管理費情事，然原審判決所認定之積欠數額
    有誤，茲詳述如下：
    原判決認定上訴人應給付之管理費，係計算至99年2月止
    ，然起息日竟諭知自98年12月2日起算，顯然對於98年12月3
    日以後至99年2月止始陸續發生之管理費，均判決溯及自管
    理費發生前之98年12月2日起算，邏輯顯然錯誤。
    區分所有權人會議於98年5月30日始決議管理費加收百分
    之10，故應自98年6 月起算加收費用，原審判決自98年5 月
    起算加收百分之10，與決議內容不符。故上訴人積欠之6 個
    月管理費用應為4,866元，而非原審所認定之8,110元。
    被上訴人主任委員甲○○於98年12月25日與上訴人電話通
    話時，允諾空屋可比照1樓店面減半，則此全額應減為2,433
    元。又98年4、5月兩戶管理費分別為414元加上324元乘以2
    個月，共計1,476元，比照一樓店面減半，為738元。
    被上訴人於98年10月28日始提起本件訴訟，而管理費之追
    討時效為5年，原審判決未審酌上訴人之5年時效抗辯，仍自
    93年7 月起，起算上訴人應繳納之管理費，原判決顯然違法
    。故上訴人主張得拒絕給付系爭建物7 、8 、9 月份之管理
    費1500元（即500 元*3個月）。
    綜上所述，93年10月至98年3 月（54個月），系爭建物之
    管理費為27,000元。98年4 月至98年5 月，系爭建物管理費
    為1,476 元，依允諾減半後為738 元。98年6 月至11月（6
    個月），管理費為4,866 元，依允諾減半為2,433 元。以上
    三項合計33,342元，後二者若依允諾減半，三段期間總計為
    30,171 元，上訴人已於98年12月25日給付23,930 元，尚欠
    6,241 元。惟原審判決上訴人應再給付13,418元及自98年12
    月2 日起至清償日止，按年息百分之5 計算之利息，顯有違
    誤，爰依法提起本件上訴，求為判決：原判決不利於上訴
    人部分廢棄。上開廢氣部分，被上訴人在第一審之訴駁回
    。第一、二審訴訟費用由被上訴人負擔。
四、兩造不爭執事項如下所列：
（一）上訴人為高雄市新興區○○○路25號12樓之1 及12樓之2
      號房屋所有權人，為「禮仁通寶大樓」之區分所有權人，
      且上開2 戶為空戶。
（二）93年3 月前之空屋管理費可以減半收取，故上訴人積欠93
      年10至98年3 月管理費共計27,000元。
（三）於原審訴訟中，上訴人已先繳付管理費23,930元。
五、兩造爭點如下：
（一）上訴人認被上訴人對其93年7 月至同年10月之管理費債權
      1,500 元已罹於消滅時效，是否有理由？
（二）管委會98年5 月決議依照同年4 月管理費加收百分之10，
      究從95年5 月開始加收？上訴人主張98年4 月後之管理費
      亦減半收取，是否有據？
（三）原審判決主文命上訴人所為之利息給付計算期間是否有誤
      ？
五、法院之判斷：
（一）上訴人認被上訴人對其93年7 月至同年10月之管理費債權
      1,500 元已罹於消滅時效，是否有理由？
      經查：1 年或不及1 年之定期給付債權，其各期給付請求
      權因5 年間不行使而消滅，民法第126 條定有明文，是以
      凡屬上項定期給付債權，即有該條之適用，無庸當事人就
      此有所約定，且不得預先拋棄時效之利益（最高法院50
      年臺上字第19 60 號著有判例參照）。又公寓大廈之住戶
      繳付管理費，係依據管理條例及區分所有權人作成之決議
      或自治決議所訂定之管理規約，此項基於區分所有權人合
      致之意思表示所成立之契約關係，使每位住戶對於其他區
      分所有權人皆有要求繳付管理費之請求權，至公寓大廈管
      理委員會得向住戶收取管理費，則係來自全體區分所有權
      人之授權，代為收取，是若區分所有權人約定管理費為按
      月或按季繳納，自屬於不及於一年之定期給付請求權，而
      有民法第126 條規定之5 年時效適用。經查，本件上訴人
      所應繳納之管理費，依按月繳納，足徵性質上屬於不及1
      年之定期性給付，揆諸前開說明，本件管理費之各期給付
      請求權即應適用5 年短期時效之規定，從而上訴人主張民
      法第126 條之5 年時效抗辯，拒絕給付被上訴人起訴前已
      屆滿5 年之各期管理費（即93年10月28日以前到期之管理
      費），與民法第144 條第1 項「時效完成後，債務人得拒
      絕給付」之規定，核無不符，應予採信。
（二）管委會98年5 月決議依照同年4 月管理費加收百分之10，
      究從95年5 月開始加收？上訴人主張98年4 月後之管理費
      亦減半收取，是否有據？
      經查：按，被上訴人於98年5 月30日所召開之98年第3
      次區分所有權人會議，對於98年5 月份起之收費標準，進
      行表決，表決結果，係通過「依98年4 月份之前收費標準
      加百分之10收費，並致98年5 月份開始新收費標準收取管
      理費，已繳5 月份管理費之住戶6 月繳納時，已多退少補
      方式處理」，此有系爭大樓98年5 月30日所舉行之98年第
      3 次區分所有權人會議紀錄1 份在卷可查（見原審卷36
      頁），上訴人辯稱該新收費標準自98年6 月份起始有適用
      云云，與事實不符，不足採信。又系爭大樓管理委員會
      於98年3 月24日成立之後，依所制定系爭大樓住戶規約第
      10條第2 款之規定，管理費收取方式為每坪45元，僅一樓
      店面減半，並無空屋亦得減半之規定，此有上開規約在卷
      可查（本審卷32頁背面），至於管理委員會主任委員甲○
      ○同意上訴人減半徵收一節，因主任委員並非區分所有權
      人會議之意思決定機關，並無權限自行決定減半徵收，故
      不論是否確有其事，均不得作為減半徵收之依據，上訴人
      上開辯稱，不足採信。
（三）又原審判決主文命上訴人應給付被上訴人之管理費利息起
      算日為98年12月2 日，惟98年12月2 日以後至99年2 月間
      之間所發生之管理費，邏輯上不可能提前自98年12月2 日
      即因逾期未繳而起算利息，故原判決上開起息日之諭知確
      屬違反事理，被上訴人辯稱不應自該日起算利息為有理由
      。
（四）綜上所述，上訴人積欠之管理費，其中自93年10起至98年
      3 月止，系爭建物（兩戶）每月各以250 元計算（即每戶
      管理費500 元，因屬空屋，折半計算為250 元），為27,0
      00元；另98年4 月份之管理費，兩戶以每坪45元計算，為
      738 元（兩戶合計16.4坪*45 元）；另98年5 月起至99年
      2 月份止，兩戶每月管理費分別為45 5元（即49.5*9.20
      ，四捨五入）、356 元（49.5*7.20 ，四捨五入），以10
      個月計算，合計積欠8,110 元，故上訴人自93年10月起至
      99年2 月止所積欠之管理費合計為35,848元，扣除上訴人
      於原審審理中所清償之23,930元，尚有11,918元未清償，
      從而被上訴人依管理條例及系爭大樓住戶規約第10條之規
      定，請求上訴人給付11,918元及自99年3 月25日起至清償
      日止，按年息百分之5 計算之利息，為有理由，應予准許
      ，逾此部分之請求，為無理由，應予駁回。原審就超過上
      開應准許部分，為上訴人敗訴之判決，並為假執行之宣告
      ，自有未洽。上訴意旨就此部分指摘原審判決不當，求予
      廢棄改判，為有理由。至於上開准許部分，原審判命上訴
      人給付，並為假執行之宣告，核無違誤，上訴意旨就此部
      分，仍執陳詞，指摘原判決不當，求予廢棄，為無理由，
      應駁回其上訴。
六、再按於小額訴訟之上訴程序，法院為訴訟費用之裁判時，應
    確定其費用額，民事訴訟法第436 條之19第1 項、第436 條
    之32第1 項定有明文。本件第二審裁判費用為1,500 元，應
    由上訴人負擔，爰併為判決如主文第2 項所示。
七、據上論結，本件上訴為一部有無理由、一部無理由，依民事
    訴訟法第436 條之19第1 項、第436 條之32第2 項、第449
    條第1 項、第450條、第79條，判決如主文。
中    華    民    國    99    年    9    月    27    日
                  民事鳳山分庭審判長法  官  楊富強
                                    法  官  何悅芳
                                    法  官  吳文婷
以上正本係照原本作成
本判決不得上訴。
中    華    民    國    99    年    9     月    28    日
                                    書記官  林仕興

司法院資訊處製作；財團法人民間司法改革基金會備份。
